臺灣彰化地方法院刑事判決　　　　　　　 96年度訴字第632號
公　訴　人　臺灣彰化地方法院檢察署檢察官
被　　　告　甲○○
上列被告因違反毒品危害防制條例案件，經檢察官提起公訴（九
十六年度毒偵字第一二八八號），本院裁定依簡式審判程序審理
，判決如下：
    主  文
甲○○施用第一級毒品，累犯，處有期徒刑拾月，減為有期徒刑
伍月，如易科罰金，以新台幣壹仟元折算壹日。
    事  實
一、甲○○前於民國九十四年九月十二日，因竊盜及詐欺案件，
    經本院分別判處有期徒刑七月、五月，定應執行刑為有期徒
    刑十月確定，入監執行後，於九十五年十一月一日因縮短刑
    期執行完畢。另於九十四年間，曾因施用毒品案件，經本院
    裁定送觀察，勒戒後，認有繼續施用毒品之傾向，再令入戒
    治處所施以強制戒治，於九十五年一月十日執行完畢釋放，
    並由臺灣彰化地方法院檢察署檢察官以九十五年度毒偵字第
    五十、五一號為不起訴處分確定。詎其仍不知悔改，未能戒
    除毒癮，於前揭強制戒治處分執行完畢釋放後五年內，基於
    施用第一級毒品海洛因之犯意，於九十六年一月二日晚間七
    時許，在彰化縣彰化市後火車站停車場內，以將海洛因攙入
    香菸中再以火點燃後吸食之方式，施用第一級毒品海洛因一
    次。嗣於九十六年一月五日上午十一時四十五分許，因係毒
    品列管人口，至警局採尿送驗，結果其尿液呈嗎啡陽性反應
    ，始查悉上情。
二、案經彰化縣警察局彰化分局報請臺灣彰化地方法院檢察署檢
    察官偵查起訴。
    理  由
一、上開事實，業據被告甲○○於本院審理時坦承不諱，且被告
    為警採集之尿液，經送詮昕科技股份有限公司檢驗結果，確
    呈嗎啡陽性反應，此有應受尿液採驗人尿液檢體採集送驗紀
    錄表及詮昕科技股份有限公司出具之濫用藥物尿液檢驗報告
    等附卷可稽，被告自白核與事實相符。又被告前曾於九十四
    年間，因施用毒品案件，經本院裁定送觀察，勒戒後，認有
    繼續施用毒品之傾向，再令入戒治處所施以強制戒治，於九
    十五年一月十日執行完畢釋放，並由臺灣彰化地方法院檢察
    署檢察官以九十五年度毒偵字第五十、五一號為不起訴處分
    確定等情，有臺灣彰化地方法院檢察署刑案資料查註紀錄表
    及臺灣高等法院被告前案紀錄表等附卷可據，被告於上述強
    制戒治處分執行完畢釋放後五年內再施用第一級毒品，其事
    證明確，自應依法論科。
二、核被告所為，係犯毒品危害防制條例第十條第一項之施用第
    一級毒品罪。被告於施用前持有第一級毒品海洛因之低度行
    為，應為施用之高度行為所吸收，不另論罪。又被告前於九
    十四年九月十二日，因竊盜及詐欺案件，經本院分別判處有
    期徒刑七月、五月，定應執行刑為有期徒刑十月確定，入監
    執行後，於九十五年十一月一日因縮短刑期執行完畢，有上
    揭臺灣高等法院被告全國前案紀錄表及臺灣彰化地方法院檢
    察署刑案資料查註紀錄表等附卷可參，被告受有期徒刑執行
    完畢，五年以內故意再犯本件有期徒刑以上之罪，為累犯，
    應依刑法第四十七條第一項規定，加重其刑。爰審酌被告之
    品行，曾因施用毒品而送強制戒治處分，猶未能戒除毒癮，
    竟又再度施用毒品，顯乏禁絕毒害之決心，暨其犯後尚能坦
    認犯行，頗知悔悟等一切情狀，量處如主文所示之宣告刑。
    又被告於行為後，中華民國九十六年罪犯減刑條例業經公布
    ，並自九十六年七月十六日起施行，被告上開施用第一級毒
    品之犯行，非屬該條例第三條所列舉不予減刑之罪，且犯罪
    時間在九十六年四月二十四日之前，爰依該條例第二條第一
    項第三款、第七條、第九條之規定，減其宣告刑如主文所示
    ，並諭知易科罰金之折算標準。
三、臺灣彰化地方法院檢察署九十六年度毒偵字第二九三七號：
    以被告另於九十六年五月七日或其前三日內某時，另曾施用
    海洛因一次，認與本件在法律評價上應屬集合犯之包括一罪
    ，而移送併案審理等語。按所謂集合犯，係指立法者在犯罪
    構成要件所描述或預設之該當行為，本即具有不斷反覆實施
    之特性而言，例如經營、收集、常業等犯行，自其構成要件
    之描述，本即有反覆為同一行為之意義，而施用毒品犯行之
    構成要件行為係「施用」，於立法者之立法描述中，實難認
    有反覆為同一行為之含意在內，雖施用毒品之行為顯可能係
    成癮之依賴行為，而符合所謂「習慣犯」或「慣行犯」之學
    理上概念，然此一概念與集合犯之概念尚非屬一致；又海洛
    因屬中樞神經抑制劑，使用者固會對其產生生理及心理之依
    賴性，惟施用者是否因而對海洛因習慣成癮，仍應視施用者
    之施用劑量、施用頻率及個人耐藥性等因素而定，本件被告
    縱有先後施用毒品之情形，然其是否業已施用毒品成癮或有
    施用毒品之習慣，亦即是否具有不斷反覆實施之特性，並無
    相關資料足以佐證。是以，移送併辦意旨所述被告施用第一
    級毒品之犯行，自非本案起訴效力所及，本院無從併予審理
    ，應退回檢察官另行依法處理。
四、再中華民國九十六年罪犯減刑條例第五條雖規定：「本條例
    實施前，經通緝而未於中華民國九十六年十二月三十一日以
    前自動歸案接受偵查、審理或執行者，不得依本條例減刑」
    ，惟參照最高法院八十一年度年度台非字第十二號判決意旨
    ：「中華民國八十年罪犯減刑條例第六條規定：本條例施行
    前，經通緝而未於本條例施行之日起十個月內自動歸案接受
    偵查、審判或執行者，不得依本條例減刑。係指於該條例施
    行前經通緝，而未於該條例施行後之十個月限期內自動歸案
    者，不得依該條例減刑，如係於該條例施行前經通緝，並於
    該條例施行前經緝獲到案者，應不受該條規定不得減刑之限
    制。」，是本件被告雖於審理時因拒未到案，經本院於中華
    民國九十六年罪犯減刑條例施行前之九十六年六月六日發布
    通緝，並於該條例施行前之同年六月二十八日緝獲歸案，仍
    應無中華民國九十六年罪犯減刑條例第五條之適用，附此敘
    明。
據上論斷，應依刑事訴訟法第二百七十三條之一第一項、第二百
九十九條第一項前段，毒品危害防制條例第十條第一項，刑法第
十一條前段、第四十七條第一項、第四十一條第一項前段，中華
民國罪犯減刑條例第二條第一項第三款、第七條、第九條，判決
如主文。
本案經檢察官陳茂亭到庭執行職務。
中　　華　　民　　國　　96　　年　　8 　　月　　13　　日
                            刑事第六庭
                                法  官  王義閔
以上正本證明與原本無異。
如不服本判決，應於判決送達後10日內，向本院提出上訴書狀。
上訴書狀應敘述具體理由，並按他造當事人之人數附繕本。
中　　華　　民　　國　　96　　年　　8 　　月　　14　　日
                                書記官  洪年慶
附錄本案論罪科刑法條全文：
毒品危害防制條例第10條
施用第一級毒品者，處 6 月以上 5 年以下有期徒刑。
施用第二級毒品者，處 3 年以下有期徒刑。
